臺灣高等法院民事裁定
109年度國貿上字第2號
上  訴  人  
即被上訴人  慶真國際有限公司

法定代理人  趙莉真  
訴訟代理人  林繼恆律師
            孫慧芳律師
            李璨宇律師
            陳昶安律師
            萬哲源律師
被上訴人即  
上  訴  人  RIMOWA GmbH


法定代理人  JEROM DANDRIEUX

            TOBIAS KIRCHER

訴訟代理人  盧柏岑律師
            邵瓊慧律師
複  代理人  歐陽漢菁律師
上列當事人間確認存賣店合約優先權存在等事件，兩造對於中華
民國109年5月14日臺灣臺北地方法院107年度國貿字第6號判決不
服，各自提起上訴，本院裁定如下：
    主  文
本件第一審訴訟標的價額核定為新臺幣貳億壹仟零貳拾玖萬伍仟
壹佰玖拾捌元。
上訴人即被上訴人慶真國際有限公司應於收受本裁定正本七日內
，逕向本院補繳第一審裁判費新臺幣壹佰參拾陸萬玖仟肆佰柒拾
玖元。
本件第二審訴訟標的，關於上訴人即被上訴人慶真國際有限公司
上訴部分，核定為新臺幣壹億玖仟捌佰捌拾壹萬玖仟壹佰伍拾玖
元；關於被上訴人即上訴人RIMOWA GmbH上訴部分，核定為新臺
幣柒仟壹佰貳拾伍萬貳仟參佰參拾伍元。
上訴人即被上訴人慶真國際有限公司應於收受本裁定正本七日內
，逕向本院補繳第二審裁判費新臺幣貳佰零玖萬玖仟壹佰陸拾參
元；被上訴人即上訴人RIMOWA GmbH，應於收受本裁定正本七日
內，逕向本院補繳第二審裁判費新臺幣柒拾陸萬柒仟參佰壹拾陸
元，逾期即分別駁回上訴。
    理  由
一、本件上訴人即被上訴人慶真國際有限公司（下稱慶真公司）
    起訴主張：伊與被上訴人即上訴人RIMOWA GmbH（RIMOWA有
    限責任公司，下稱RIMOWA公司），前於民國93年8月2日簽訂
    Wholesaler/Distributor Contract（下稱經銷合約），嗣
    配合RIMOWA公司商品在台銷售業務成長，於101年12月12日
    簽訂Mono-Store Framework Agreement（下稱專賣店合約）
    ，約定由RIMOWA公司製造開發商品供伊在臺灣地區銷售，依
    約相對人不得在合約有效期間授權第三人在臺灣境內經營與
    RIMOWA公司品牌商品專賣店性質相同之店面，並應依伊之訂
    單供應貨物，且合約除經兩造依約終止，或因合約附件A所
    列各該專賣店最後租期屆至，應持續有效。詎RIMOWA公司自
    106年11月底開始拒絕對伊正常供貨，於107年5月25日又以
    伊未得RIMOWA公司書面同意即延長專賣店租約為由，預告專
    賣店合約於107年7月6日終止（下稱系爭終止），系爭終止
    不生終止之效力，惟伊被迫於107年12月間起陸續結束專賣
    店營運，因此受有損害。故於原審依兩造間專賣店合約之法
    律關係，請求確認兩造所訂立之專賣店合約及其所成立之獨
    家專賣店授權法律關係至110年12月31日，或另經延長或續
    約後之租約到期日，或兩造依專賣店合約第7條約求合法終
    止前存在。並依專賣店合約第5條第1項，命RIMOWA公司於契
    約效期期間內，不得在中華民國境內授權第三人開設、經營
    販售RIMOWA商品之專賣店；依專賣店合約第3條第6項，命RI
    MOWA公司於專賣店合約有效期期間內，應依伊按民事變更暨
    追加聲明四狀附件1第2頁至笫4頁所示之訂單格式（下稱系
    爭訂單格式）所指示之商品品項、顏色、金額、數量，履行
    供貨義務；依民法第184條第1項後段、公平交易法第25條、
    第30條、第31條規定，請求命RIMOWA公司賠償伊新臺幣（下
    同）3891萬3268元之損害，並自民事變更聲明狀繕本送達翌
    日起計付法定遲延利息。嗣經原審判決慶真公司一部分勝訴
    ，一部分敗訴，即確認兩造訂立之專賣店合約所成立之獨家
    專賣店授權法律關係至110年12月31日仍存在，並命RIMOWA
    公司給付慶真公司1147萬6039元，及自108年8月15日起至清
    償日止，按週年利率5%計算之利息，並駁回慶真公司其餘之
    訴。兩造均不服，分別提起上訴，慶真公司上訴聲明：㈠原
    判決關於駁回慶真公司後開之訴，及後開第㈥項假執行之聲
    請，暨訴訟費用之裁判均廢棄。㈡確認兩造訂立專賣店合約
    所成立之獨家專賣店授權法律關係存在。㈢RIMOWA公司應再
    給付慶真公司2743萬7229元，及自108年8月15日起至清償日
    止按年息5%計算之利息。㈣RIMOWA公司不得在中華民國境內
    自行或授權第三人開設、經營販售RIMOWA商品之專賣店。㈤R
    IMOWA公司應依系爭訂單格式所指示之商品品項、顏色、金
    額、數量履行供貨義務；RIMOWA公司上訴聲明：㈠原判決不
    利於RIMOWA公司部分廢棄。㈡上開廢棄部分，慶真公司在第
    一審訴及假執行之聲請均駁回，先予敘明。
二、按因財產而起訴、向第二審法院上訴，應分別依民事訴訟法
    第77條之13、第77條之16第1項規定繳納裁判費，此為法定
    必備之程式。次按訴訟標的價額由法院核定。核定訴訟標的
    之價額，以起訴時之交易價額為準；無交易價額者，以原告
    就訴訟標的所有之利為準。一訴主張數項標的者，其價額合
    併計算之。但所主張之數項標的互相競點或應為選擇者，其
    後標的價額，應依其中價額最高者定之。以一訴附帶請求其
    孳息、損害賠償、違約金或費用者，不併算其價額。民事訴
    訟法第77條之1第1項、第2項、第77條之2第1項、第2項定有
    明文。所謂以一訴附帶請求其孳息、損害賠償、違約金或費
    用者，不併算其價額，必原告於主請求外，附帶為孳息、損
    害賠償、違約金或費用等之請求，即附帶請求與主請求標的
    間須具有主從關係，且附帶請求係隨主訴訟標的之法律關係
    存在而發生者，始有本條項規定之適用。又請求確認法律關
    係存在而得繼續專賣商品之訴訟，因性質上屬於定期給付涉
    訟，應依契約存續期間之營業淨利總數計算訴訟標的價額，
    期間超過10年者，自應依民事訴訟法第77條之10規定，以10
    年期間之淨利總數計算訴訟標的價額。經查：
  ㈠慶真公司請求確認兩造間專賣店合約法律關係存在部分，其
    訴訟標的法律關係無交易交價，依照前揭規定，應以慶真公
    司因確認該法律關係存在得受之利益計算訴訟標的價額。又
    依慶真公司之主張，其得依專賣店合約在臺灣地區獨家銷售
    RIMOWA公司商品，且因專賣店合約訂有長青條款，是其請求
    確認之期間顯逾10年。而依慶真公司主張其系爭終止當年回
    溯5年期間即自103年起至107年止依其帳務資料所整理之專
    賣店營業額8億9463萬4669元、9億3431萬7555元、8億7186
    萬6313元、7億1940萬1230元、4億526萬9745元，參酌慶真
    公司各該年度之平均純益率為2.24%（〈2.39%+2.32%+1.24%+
    2.07%+2.2%〉÷5=2.24%，小數點二位以下四捨五入，見本院
    卷二第168、31、207至213頁），平均年淨利1713萬8193元
    （〈894,634,669+934,317,555+871,866,313+719,401,230+4
    0,5269,745〉÷5×2.24%=17,138,193，小數點以下四捨五入，
    下同），則慶真公司因專賣店合約繼續存在獲RIMOWA公司於
    10年期間正常供貨獨家專賣RIMOWA公司產品所得受利益為1
    億7138萬1930元（17,138,193×10=171,381,930），此與慶
    真公司依專賣店合約第5條第1項，請求命RIMOWA公司於契約
    效期期間內不得在中華民國境內授權第三人開設、經營販售
    RIMOWA商品專賣店；依專賣店合約第3條第6項，命RIMOWA公
    司於專賣店合約有效期期間內，應依伊按系爭訂單格式所指
    示之商品品項、顏色、金額、數量，履行供貨義務，就經濟
    上觀之，其目的同一，所得受之利益亦屬相同，應擇其一定
    之，僅計1億7138萬1930元即為已足，經與慶真公司另請求R
    IMOWA公司給付3891萬3268元之部分併算，其第一審訴訟標
    的之價額為2億1029萬5198元（171,381,930+38,913,268=21
    0,295,198），應徵第一審裁判費為174萬1310元，其僅繳1
    萬7335元及35萬4496元（見原審卷一第3頁），應補繳136萬
    9479元（1,741,310-17,335-354,496=1,369,479）。至慶真
    公司請求利息部分，則為本金部分之附帶請求，不併算其價
    額，附此敘明。
  ㈡慶真公司提起上訴，其上訴聲明有關確認專賣合約法律關係
    存在，及請求命「RIMOWA公司不得在中華民國境內自行或授
    權第三人開設、經營販售RIMOWA商品之專賣店」、「RIMOWA
    公司應依系爭訂單格式所指示之商品品項、顏色、金額、數
    量履行供貨義務」部分，其訴訟標的價額為1億7138萬1930
    元，經與慶真公司請求RIMOWA公司再給付2743萬7229元部分
    併算，第二審訴訟標的價額1億9881萬9159元（171,381,930
    +27,437,229=198,819,159，附帶請求利息部分不併算其價
    額），應徵第二審裁判費247萬9371元，其僅繳納38萬208元
    （見本院卷一第35頁），應再補繳209萬9163元（2,479,371
    -380,208=2,099,163）。
  ㈢RIMOWA公司提上訴，聲明請求駁回慶真公司有關確認兩造訂
    立之專賣店合約所成立獨家專賣店授權法律關係至110年12
    月31日仍存在，並命RIMOWA公司給付慶真公司1147萬6039元
    ，及自108年8月15日起至清償日止，按週年利率5%計算之利
    息之訴部分，其中前者自慶真公司107年7月6日終止專賣店
    合約日算至110年12月31日止，共計3年5個月又26日期間，R
    IMOWA公司所得受之利益為5977萬6296元（17,138,193×〈3+5
    ÷12+26÷365〉=59,776,296），與後者併算，其第二審訴訟標
    的價額為7125萬2335元（59,776,296+11,476,039=71,252,3
    35），應徵第二審裁判費95萬8632元，扣除已繳納之19萬13
    16元（見本院卷一第35頁），應再補繳76萬7316元（958,63
    2-191,316=767,316）。
三、茲依民事訴訟法第249條第1項但書、第444條第1項但書規定
    ，限兩造於收受本裁定正本之日起7日內，如數補繳到院。
    慶真公司如逾期補繳第一審裁判費，其起訴為不合法；兩造
    如逾期補繳第二審裁判費，則分別駁回其上訴。
中　　華　　民　　國　　110 　年　　1 　　月　　25　　日
                  民事第十五庭  
                        審判長法  官  方彬彬
                              法  官  沈佳宜
                              法  官  周群翔
正本係照原本作成。
核定訴訟標的價額部分，如不服裁定得於收受送達後10日內向本
院提出抗告狀，並繳納抗告費新臺幣1千元。
命補繳裁判費部分不得抗告。
中　　華　　民　　國　　110 　年　　1 　　月　　26　　日

                              書記官  秦千瑜